【裁判字號】    97,訴,394
【裁判日期】    970630
【裁判案由】    違反毒品危害防制條例
【裁判全文】
臺灣新竹地方法院刑事判決               97年度訴字第394號
公  訴  人  臺灣新竹地方法院檢察署檢察官
被      告  甲○○
上列被告因違反毒品危害防制條例案件，經檢察官提起公訴（97
年度毒偵字第708 號），經被告於本院準備程序中，就被訴事實
為有罪之陳述，經告知被告簡式審判程序之旨，並聽取檢察官、
被告之意見後，經本院合議庭裁定由受命法官進行簡式審判程序
，本院判決如下：
    主  文
甲○○施用第一級毒品，累犯，處有期徒刑拾月。又施用第二級
毒品，累犯，處有期徒刑陸月。應執行有期徒刑壹年貳月。
    犯罪事實
一、甲○○前曾於民國87年間，因施用第二級毒品案件，經本院
    於87年9月23日以87年度毒聲字第632號裁定觀察、勒戒後，
    認無繼續施用毒品傾向，於87年12月18日執行完畢釋放出所
    ，並經臺灣新竹地方法院檢察署檢察官於同日以87年度偵緝
    字第280號為不起訴處分確定。又於88年間因施用第二級毒
    品案件，經本院於88年5月7日以88年度毒聲字第901號裁定
    觀察、勒戒後，因認有繼續施用毒品傾向，經本院於88年8
    月25日以88年度毒聲字第1717號裁定令入戒治處所施以強制
    戒治，嗣因執行屆滿3月，成效良好，經本院於89年1月18日
    以89年度毒聲字第174號裁定停止戒治，於89年2月22日出所
    ，所餘戒治期間付保護管束，惟其於保護管束期間，因違反
    保護管束應遵守事項情節重大，再經本院於89年5月26日以
    89年度毒聲字第1238號裁定撤銷停止戒治，所餘期間令入戒
    治處所施以強制戒治，迄於90年4月7日期滿。刑責部分，經
    本院於88年10月4日以88年度竹簡字第512號判處有期徒刑6
    月確定，並與其他犯罪經法院定應執行刑後執行，迄91年1
    月7日始執行期滿。又因施用毒品案件，經本院以92年度毒
    聲字第432號裁定令入戒治處所施以強制戒治，嗣因法律修
    正而於93年1月9日出所，刑責部分則經本院於92年9月15日
    ，以92年度訴字第306號判決各判處有期徒刑9月、5月，並
    定應執行刑為有期徒刑1年確定，甫於93年12月10日縮短刑
    期執行完畢出監。又於96年間，因施用第一級毒品案件，經
    本院於97年1月31日以96年度訴字第565號判決判處有期徒刑
    8 月，經減為有期徒刑4月，如易科罰金，以新臺幣（下同
    ）1 千元折算1日。另於96年間，因施用第一、二級毒品案
    件，經本院於97年3月21日以97年度訴字第2號判決判處有期
    徒刑9月、5月，經定應執行有期徒刑1年在案，目前仍在執
    行中。
二、詎甲○○仍不知悔改，於上開強制戒治及施用毒品經判決後
    ，猶未戒除毒癮，基於施用第一級毒品海洛因之犯意，於97
    年1月8日下午5、6 時許，在其位於新竹市○○街350號住處
    內，以將第一級毒品海洛因摻水置於注射針筒內注射入體內
    之方式，非法施用第一級毒品海洛因1 次。又基於施用第二
    級毒品甲基安非他命之犯意，於97年1月8日下午5、6時許，
    同在上開住處內，將第二級毒品甲基安非他命置於玻璃球吸
    食器內燒烤後吸取其煙之方式，非法施用第二級毒品甲基安
    非他命1次。嗣為警於同日晚間11時30分許，在上址查獲。
三、案經臺北縣政府警察局永和分局報告臺灣板橋地方法院檢察
    署呈請臺灣高等法院檢察署檢察長令轉臺灣新竹地方法院檢
    察署檢察官偵查起訴。
    理    由
一、按除被告所犯為死刑、無期徒刑、最輕本刑為3 年以上有期
    徒刑之罪或高等法院管轄第一審案件者外，於前條第1 項程
    序進行中，被告先就被訴事實為有罪之陳述時，審判長得告
    知被告簡式審判程序之旨，並聽取當事人、代理人、辯護人
    及輔佐人之意見後，裁定進行簡式審判程序，刑事訴訟法第
    273條之1第1 項定有明文。本件被告甲○○所犯係死刑、無
    期徒刑、最輕本刑為3 年以上有期徒刑以外之罪，其於準備
    程序中就被訴事實為有罪之陳述，經告知簡式審判程序之旨
    ，並聽取公訴人及被告之意見後，本院合議庭認為適宜而裁
    定由受命法官獨任進行簡式審判程序，合先敘明。
二、認定被告甲○○犯行所憑之各項證據：
（一）被告甲○○對於上開犯行，迭於警詢、偵查中及本院準備
      、簡式審判程序時均坦承不諱。其稱：伊於97年1月8日下
      午5、6時許，在其位於新竹市○○街350號住處內，以將
      第一級毒品海洛因摻水置於注射針筒內注射入體內之方式
      ，非法施用第一級毒品海洛因1次。又基於施用第二級毒
      品甲基安非他命之犯意，於97年1月8日下午5、6時許，同
      在上開住處內，將第二級毒品甲基安非他命置於玻璃球吸
      食器內燒烤後吸取其煙之方式，非法施用第二級毒品甲基
      安非他命1次等語（見臺灣板橋地方法院檢察署97年度毒
      偵字第2268號偵查卷第16頁，本院卷第29、30、36頁）。
（二）臺灣檢驗科技股份有限公司97年1月29日濫用藥物檢驗報
      告（報告序號：CH/2008/10771號）暨臺北縣政府警察局
      永和分局毒品案被移送者姓名及代碼對照表各1份（見上
      開偵查卷第7、8頁）在卷足參：對於被告甲○○於97年1
      月9日凌晨零時35分許在警局所親採封緘之尿液（尿液編
      號：F000－0000號），經送臺灣檢驗科技股份有限公司以
      氣相層析質譜儀分析法檢驗後，確呈安非他命類及鴉片類
      陽性反應，其中安非他命、甲基安非他命濃度分別為1823
      ng /ml、11492ng/ml，各逾閾值濃度（均為500ng/ml ）3
      倍、22倍有餘，而可待因、嗎啡濃則分別為20178ng/ml、
      294284ng/ml，各逾閾值濃度（均為300ng/ml）67倍、98
      0倍有餘，是被告甲○○於97年1月8日下午5、6時許，應
      有施用第一級毒品海洛因、第二級毒品甲基安非他命各1
      次之犯行，且核與其於警詢、偵查中及本院準備、簡式審
      判程序所為之供述相符。
（三）按：
  １、毒品危害防制條例於92年7月9日修正公布，自93年1月9日
      施行，其中第20條、第23條將施用毒品之刑事處遇程序，
      區分為「初犯」及「五年內再犯」、「五年後再犯」。依
      其立法理由之說明：「初犯」，經觀察、勒戒或強制戒治
      後，應為不起訴處分或不付審理之裁定；經觀察、勒戒或
      強制戒治執行完畢釋放後，「五年內再犯」者，因其再犯
      率甚高，原實施之觀察、勒戒及強制戒治既已無法收其實
      效，爰依法追訴或裁定交付審理。至於經觀察、勒戒或強
      制戒治執行完畢釋放後，「五年後再犯」者，前所實施之
      觀察、勒戒或強制戒治已足以遮斷其施用毒品之毒癮，為
      期自新及協助其斷除毒癮，仍適用「初犯」規定，先經觀
      察、勒戒或強制戒治之程序。從而依修正後之規定，僅限
      於「初犯」及「五年後再犯」2 種情形，始應先經觀察、
      勒戒或強制戒治程序。倘被告於5 年內已再犯，經依法追
      訴處罰，縱其第3次（或第3次以上）再度施用毒品之時間
      ，在初犯經觀察、勒戒或強制戒治執行完畢釋放5 年以後
      ，已不合於「五年後再犯」之規定，且因已於「五年內再
      犯」，顯見其再犯率甚高，原實施觀察、勒戒或強制戒治
      ，已無法收其實效，即應由檢察官或少年法院（地方法院
      少年法庭）逕行依法追訴或裁定交付審理（最高法院95年
      度第7次刑事庭會議意旨參照）。
  ２、被告甲○○前曾因施用第二級毒品案件，經本院於87年9
      月23日以87年度毒聲字第632 號裁定觀察、勒戒後，認無
      繼續施用毒品傾向，於87年12月18日執行完畢釋放出所，
      並經臺灣新竹地方法院檢察署檢察官於同日以87年度偵緝
      字第280號為不起訴處分確定。又於88年間因施用第二級
      毒品案件，經本院於88年5月7日以88年度毒聲字第901號
      裁定觀察、勒戒後，因認有繼續施用毒品傾向，經本院於
      88 年8月25日以88年度毒聲字第1717號裁定令入戒治處所
      施以強制戒治，嗣因執行屆滿3月，成效良好，經本院於
      89 年1月18日以89年度毒聲字第174號裁定停止戒治，於
      89 年2月22日出所，所餘戒治期間付保護管束，惟其於保
      護管束期間，因違反保護管束應遵守事項情節重大，再經
      本院於89年5月26日以89年度毒聲字第1238號裁定撤銷停
      止戒治，所餘期間令入戒治處所施以強制戒治，迄於90年
      4 月7日期滿。刑責部分，經本院於88年10月4日以88年度
      竹簡字第512號判處有期徒刑6月確定，並與其他犯罪經法
      院定應執行刑後執行，迄91年1月7日始執行期滿。又因施
      用毒品案件，經本院以92年度毒聲字第432號裁定令入戒
      治處所施以強制戒治，嗣因法律修正而於93年1月9日出所
      ，刑責部分則經本院於92年9月15日，以92年度訴字第306
      號判決各判處有期徒刑9月、5月，並定應執行刑為有期徒
      刑1年確定，甫於93年12月10日縮短刑期執行完畢出監。
      又於96年間，因施用第一級毒品案件，經本院於97年1月
      31 日以96年度訴字第565號判決判處有期徒刑8月，經減
      為有期徒刑4月，如易科罰金，以1千元折算1日。另於96
      年間，因施用第一、二級毒品案件，經本院於97年3月21
      日以97年度訴字第2號判決判處有期徒刑9月、5月，經定
      應執行有期徒刑1年在案，目前仍在執行中等情，有臺灣
      高等法院被告前案紀錄表1份在卷可參，是以被告甲○○
      既於前開強治戒治執行完畢釋放5年內，再犯施用毒品案
      件，並經依法追訴處罰，縱其於強制戒治執行完畢釋放後
      之5年後再犯本案施用第一、二級毒品犯行，徵諸前開最
      高法院95年度第7次刑事庭會議決議意旨，仍應依法予以
      論罪科刑。
（四）綜上，本件被告甲○○犯行明確，應依法予以論科。
三、又被告甲○○所犯施用第二級毒品犯行部分，公訴人認被告
    甲○○係施用第二級毒品安非他命。惟安非他命、甲基安非
    他命固同屬安非他命類之中樞神經興奮劑，且俗名通常互為
    混用，惟二者究屬不同之第二級毒品，並以甲基安非他命目
    前國內濫用最為嚴重。而施用甲基安非他命之代謝最先是去
    N-甲基（N-deme thylation）形成安非他命，而施用甲基安
    非他命後，在正常尿液PH值情況下，24小時內，有43％服用
    劑量以甲基安非他命原態排出；另施用安非他命後24小時內
    ，有30％以安非他命原態排出，20％經去氮基作用及氧化作
    用形成苯甲酸，2％經反應形成Norephedrine（參照行政院
    衛生署出版「物質濫用」、「常見濫用藥物檢驗方法彙編」
    所載）。施用安非他命後，其尿液不致檢出甲基安非他命陽
    性反應，而施用甲基安非他命後，其尿液可檢出甲基安非他
    命和其代謝物安非他命成分，有行政院衛生署管制藥品管理
    局93年11月2日管檢字第0930010499號函影本1份在卷可參。
    是尿液經檢驗出甲基安非他命陽性，係被告甲○○施用甲基
    安非他命後以甲基安非他命原態排出者；而檢驗出安非他命
    陽性部分，乃施用甲基安非他命、安非他命均可檢驗出安非
    他命陽性反應。則由本件被告甲○○尿液經檢驗結果，呈甲
    基安非他命陽性反應，足以認定被告甲○○係施用甲基安非
    他命，而非安非他命。是公訴人就此部分記載為安非他命，
    應予更正。
四、按海洛因、甲基安非他命係毒品危害防制條例第2條第2項第
    1款、第2款所定之第一級毒品、第二級毒品，不得非法施用
    。是以：
（一）核被告甲○○於97年1月8日下午5、6時許，分別施用第一
      級毒品海洛因、第二級毒品甲基安非他命各1次之犯行，
      係犯毒品危害防制條例第10條第1項、第2項之施用第一、
      二級毒品罪。
（二）被告甲○○持有第一級毒品海洛因及第二級毒品甲基安非
      他命後，進而施用，其持有之低度行為應為施用之高度行
      為所吸收，不另論以持有第一、二級毒品罪。
（三）被告甲○○曾於88年10月4日以88年度竹簡字第512號判處
      有期徒刑6 月確定，並與其他犯罪經法院定應執行刑後執
      行，迄91年1月7日始執行期滿。又因施用毒品案件，經本
      院於92年9月15日，以92年度訴字第306號判決各判處有期
      徒刑9月、5月，並定應執行刑為有期徒刑1 年確定，甫於
      93年12月11日縮短刑期執行完畢出監等情，有臺灣高等法
      院被告前案紀錄表1 份在卷可按，其受有期徒刑之執行完
      畢，5年以內故意再犯本件有期徒刑以上之2罪，均為累犯
      ，依法均加重其刑。
（四）爰審酌被告甲○○有前開犯罪事實所載施用毒品之前案紀
      錄，竟仍不知戒惕，再度違犯本件毒品危害防制條例第10
      條第1項、第2項之罪，無視於毒品對於自身健康之戕害及
      國家對於杜絕毒品犯罪之禁令；其犯罪之動機、目的單純
      ；又施用毒品係自戕行為，犯罪手段平和，亦未因此而危
      害他人，所生損害非大；再考之其於犯後坦承犯行，態度
      良好，並參諸施用毒品者均有相當程度之成癮性及心理依
      賴，其犯罪心態與一般刑事犯罪之本質並不相同，應側重
      以適當之醫學治療及心理矯治處遇為宜等一切情狀，爰分
      別量處如主文所示之刑，併定其應執行之刑，以示懲儆。
據上論斷，應依刑事訴訟法第273條之1第1項、第299條第1 項前
段，毒品危害防制條例第10條第1項、第2項，刑法第11條前段、
第47條第1項、第51條第5款，判決如主文。
本案經檢察官陳麗芬到庭執行職務。
中    華    民    國    97    年    6    月     30    日
                  臺灣新竹地方法院刑事第四庭
                              法  官  劉兆菊
以上正本證明與原本無異
如不服本判決應於收受本判決後10日內向本院提出上訴書狀，上
訴書狀應敘述具體理由。上訴書狀未敘述上訴理由者，應於上訴
期間屆滿後20日內補提理由書狀於本院「切勿逕送上級法院」。
中    華    民    國    97    年    6    月     30    日
                              書記官  蕭汝芳
附錄本案論罪科刑法條全文
毒品危害防制條例第10條
施用第一級毒品者，處6月以上5年以下有期徒刑。
施用第二級毒品者，處3年以下有期徒刑。


司法院資訊處製作；財團法人民間司法改革基金會備份。
